【裁判字號】    95,交易,37
【裁判日期】    950629
【裁判案由】    公共危險
【裁判全文】
臺灣臺南地方法院刑事判決              95年度交易字第37號
公  訴  人  臺灣臺南地方法院檢察署檢察官
被      告  己○○
上列被告因公共危險案件，經檢察官提起公訴（95年度偵字第
2242號），本院判決如下：
    主  文
己○○服用酒類，不能安全駕駛動力交通工具而駕駛，處罰金新
臺幣貳萬元，如易服勞役，以銀元參佰元即新臺幣玖佰元折算壹
日。
    事  實
一、己○○於不詳時、地，飲用不詳酒類後，已不能安全駕駛動
    力交通工具，竟於94年11月28日不詳時間駕駛牌照號碼8P-
    030號營自小客車（即計程車），搭載一位不詳姓名之客人
    ，沿臺南縣歸仁鄉○○路○段，由西向東行駛，於民國94年
    11月28日18時許，行經臺南縣歸仁鄉○○村○○路○段232號
    前，本應注意汽車迴車前，應暫停並顯示左轉燈光或手勢，
    看清無來往車輛，始得迴轉，且當時情形天候暴雨，更應小
    心行駛，而該路段夜間有照明設施、柏油路面無缺陷，客觀
    上並無其不能注意之情事，詎其竟疏於注意，未注意看清有
    無來車，即貿然進行迴轉，適有丙○○駕駛LB7-199號重機
    車搭載其配偶丁○○，沿保大路1段，由西向東行至上開地
    點，因己○○駕車突然迴轉，以致汪成煞閃不及，8P-030號
    計程車之左前保險桿遂撞及丁○○之右小腿及機車之右側排
    氣管，致丙○○右小腿受有輕微擦傷、丁○○則受有右側脛
    腓骨開放性複雜性骨折之傷害（此部分另案由檢察官偵辦）
    ，己○○於肇事後，與其車上該名不詳姓名之乘客將丙○○
    及丁○○扶上該計程車送醫後，因恐被警發覺其喝酒駕車，
    乃未報警，於留下其姓名及車號給丙○○後即離去，經丙○○報警後，由警以電話聯絡己○○，通知其到案，並於同日
    23時33分許，測得其吐氣之酒精濃度為每公升0.11毫克（經
    換算為肇事時吐氣之酒精濃度範圍為每公升0.385至1.21毫
    克，平均值為每公升0.935毫克），顯見其肇事當時已達不
    能安全駕駛動力交通工具之程度。
二、案經臺南縣警察局歸仁分局報請臺灣臺南地方法院檢察署檢
    察官偵查起訴。
    理  由
一、訊據被告己○○固不否認有於上揭時、地駕駛8P-030號計程
    車不慎撞及丙○○駕駛之LB7-199號機車，致被害人丙○○
    、丁○○受有上開傷害之事實，惟矢口否認其在車禍發生前
    有喝酒辯稱：肇事前我沒有喝酒，肇事後我朋友乙○○帶我
    去拜拜才喝酒的云云。
二、經查：
(1)、被告己○○上開駕車肇事之事實，有道路交通事故調查報告
    表（一）、（二）、道路交通事故現場圖、郭綜合醫院出具
    之丁○○受傷之診斷證明書（丙○○因傷勢輕微，因此未提
    出診斷證明書）、警察蒐證之照片20張附卷可資佐證。
(2)、被告雖辯稱其肇事前沒有喝酒，惟查：證人丙○○於本院
    95年5月23日審理時證稱：「肇事之後被告有下車，他車上
    載有一個乘客，也有下車幫忙抬受傷者上計程車，送往仁德
    的仁慈醫院，我腳稍有擦傷，被告在醫院說要幫我出醫藥費
    ，並將他的計程車車號及他的名字給我，地址、電話則沒有
    寫，後來我們又轉送到郭綜合醫院，但被告沒有陪同，我們
    有跟他說要轉送郭綜合醫院，所以他知道。當時與被告談話
    時他酒味很重，在車上就聞到了，聞到酒味是司機（身上散
    發出來的），因他與我講話，我確定不是乘客，乘客沒有喝
    酒，而且在仁慈醫院時，我還問被告是否喝酒，他沒有回答
    我」等語，核與其在警詢及檢察官偵查中所陳述之情節相符
    。又證人丁○○於本院95年5月23日審理時證稱：「我的
    身體會不自覺的顫抖，但我的意識非常清楚，車禍當天被告
    突然（駕車）從路旁衝出，撞上我的腳，我右腳斷掉，我滑
    到地上，我要司機及乘客幫忙打電話，他們說沒有電話，並
    說要將我送醫治療，我說我腳斷掉了，我一直要他們報警，
    他們都不報警。被告及乘客他們將我抬上計程車，我在車後
    座有聞到酒味。在醫院時有與司機談話，有聞到他身上有酒
    味，在醫院時會與被告談話是因他站在我旁邊觀看，醫生說
    我的腳斷掉，無法處理我的問題要轉院」等語，核與其在警
    詢及檢察官偵查中所陳述之情節相符。被告辯稱其肇事前沒
    有喝酒云云，顯不足採信。
(3)、證人即警員甲○○於本院95年5月23日審理時證稱：酒測是
    其製作的，丙○○於當天晚上11點多報案，其馬上聯絡被告
    ，後來在晚上11點33分酒測，聯絡上被告時，他說在朋友家
    等語。查被告於94年11月28日23時33分（即晚上11點33分）
    酒測，其測定值為吐氣酒精濃度每公升0.11毫克，有酒精測
    定紀錄表附卷可稽。上開吐氣酒精濃度經以倒算法倒算至被
    告94年11月28日18時許之駕車肇事時間點，則其肇事當時吐
    氣後之酒精濃度範圍為每公升0.385至1.21毫克，平均值為
    每公升0.935毫克，有酒精含量倒算表1紙附卷可憑。
(4)、被告聲請傳訊之證人乙○○於本院95年5月23日審理時證稱
    ：事故當時我沒有在被告車上，事故之後他到我位於仁德鄉
    ○○○街35號的的釣魚場找我，我說要到土城的聖母廟拜拜
    ，他說他不幸發生車禍，我就要他一起去。晚上8點多他開
    他的計程車載我過去的，拜完之後我們就在土城街上吃東西
    ，菜只出了二、三道，就接到警察電話，我陪他到派出所。
    吃飯的時候約在晚上10點40分，吃飯時我們叫了58度小瓶的
    高粱酒加水飲用，每人大約喝了啤酒杯1杯的量，裡面有加
    水，酒精量很少，是在土城農會旁的海產店，不是在朋友的
    住處喝酒的。
(5)、按酒後駕車，視其違反之程度，在道路交通管理處罰條例及
    刑法，分別定有處罰之規定，被告為計程車司機，且年齡56
    歲，富於社會生活經驗，此為其所熟知，而車禍發生後，為
    免因酒測不合格而受罰，一般人皆會儘量想辦法清除酒味並
    降低酒精濃度，絕無反其道再喝酒以自陷於不利者，除非為
    了混淆事實，讓人無法知道其事前是否已有喝酒以及喝了多
    少酒，以便推卸事前喝酒之責任。查被告於94年12月6日警
    詢時供稱：其肇事前沒有喝酒，在94年11月28日肇事後，約
    20 時許，因心情不好，在臺南市土城朋友家中有喝高粱酒
    加水約半杯後就到警局報到云云；其於95年2月22日檢察官
    偵查中，亦為相同之陳述。惟查其於警詢及檢察官偵查中，
    均未表明該朋友是誰，至本院95年4月12日準備程序時才報
    明其朋友名為「李進興」，並聲請列為證人傳喚。姑不論其
    朋友姓名為「乙○○」而非「李進興」，以及乙○○上開證
    述喝酒的地點是在土城農會旁的海產店，與被告所稱之在朋
    友的住處喝酒的，已有不符，即就乙○○於本院95年5月23
    日審理時首次出面為證人而言，距離本件車禍發生時，時間
    上已相隔有半年之久，被告自有充裕之時間可以與乙○○相
    互串證，證人乙○○上開證言之可信度自然大為降低，甚難
    採信。即便其證言屬實，惟依上開(2)所述，已證明被告於肇
    事前即有喝酒；又被告在酒後駕車肇事後，雖經證人丁○○
    要求其報警，惟被告堅持不報警，已如上述，則被告顯然知
    道馬上報警其將無法通過酒測，而其事後竟再喝酒，亦明顯
    與一般社會生活經驗之情理不符，且其並非無知至愚，其富
    於社會生活經驗，並為專業之計程車司機，其如此作為，無
    非為了混淆事實，讓人無法知其事前是否已有喝酒以及喝了
    多少酒，以便推卸事前喝酒之責任。此種自行加工以混淆事
    實所產生之不利益之結果，自應由其舉證排除，否則即應受
    該不利益之結果。是被告雖舉證人乙○○為其證明，然乙○○至多僅能證明被告事後有與其到土城喝酒，然無法證明被
    告在肇事前喝了多少酒，且此部分本院依職權調查結果，亦
    無其他對於被告有利之證據，則依上開(3)所述，被告於94年
    11月28日23時33分酒測之測定值為吐氣酒精濃度每公升0.11
    毫克，以倒算法倒算至被告94年11月28日18時許之駕車肇事
    時間點，其肇事當時吐氣之酒精濃度範圍為每公升0.385至
    1.21毫克，平均值為每公升0.935毫克。是被告駕車肇事當
    時之吐氣所含酒精濃度，應認定為每公升0.935毫克。
(6)、按汽車駕駛人飲用酒類後其吐氣所含酒精濃度超過每公升0.
    25毫克者，不得駕車，道路交通安全規則第114條第2款定有
    明文。又刑法第185條之3規定所稱之「不能安全駕駛」，係
    屬抽象危險犯，並不以發生具體危險為必要，對於飲酒後呼
    氣酒精濃度已達每公升0.55毫克（0.55MG\L），肇事率為一
    般正常人之10倍，認為已達不能安全駕車之標準，此業經法
    務部88年5月18日以法88檢字第001669號函公告週知。而呼
    氣中酒精濃度達每公升0.85毫克者，呈現噁心、步履蹣跚之
    狀態，其肇事率為一般正常人之50倍，亦有「體內酒精濃度
    與肇事率關係表」附卷可稽。被告吐氣所含之酒精濃度，竟
    高達每公升0.935毫克，足見被告駕車肇事之危險性甚高，
    其已達不能安全駕駛動力交通工具之情狀甚明。事證明確，
    被告犯行洵堪認定。
三、核被告己○○所為，係犯刑法第185條之3之公共危險罪。審
    酌被告之品行（無前科）、生活狀況（小康）、智識程度為
    國小畢業、飲酒後其吐氣之酒精濃度高達每公升0.935毫克
    ，駕車肇事之危險性已高出一般人50倍以上，竟然罔顧自己
    及大眾之道路交通安全而駕駛計程車於公共道路，其於事後
    有將被害人丙○○、丁○○送醫並賠償新臺幣2萬元，態度
    上尚非完全置身事外不理等一切情狀，爰量處如主文所示之
    刑，並諭知易服勞役之折算標準，以示懲儆。
據上論斷，應依刑事訴訟法第299條第1項前段，刑法第185條之3
、第42條第2項，現行法規所定貨幣單位折算新臺幣條例第2條、
罰金罰鍰提高標準條例第2條，判決如主文。
本案經檢察官戊○○到庭執行職務
中    華    民    國    95    年    6     月    29    日
               刑事第七庭審判長法  官  林英志
                               法  官  彭喜有
                               法  官  林勝利
以上正本證明與原本無異。
如不服本判決，應於判決送達後10日內，向本院提出上訴狀。
                               書記官  陳金堂
中    華    民    國    95    年    6     月    29    日
附錄本案論罪科刑法條全文：
中華民國刑法第185條之3
服用毒品、麻醉藥品、酒類或其他相類之物，不能安全駕駛動力
交通工具而駕駛者，處1年以下有期徒刑、拘役或3萬元以下罰金
。


司法院資訊處製作；財團法人民間司法改革基金會備份。
